臺灣宜蘭地方法院民事裁定　　　　　 100年度司財管字第12號
聲　請　人　建新小客車租賃股份有限公司
法定代理人　蘇明仁
非訟代理人　劉韋廷律師
上列聲請人聲請指定被繼承人蔡泉之遺產管理人事件，本院裁定
如下：
    主  文
選任李秉豐（男，民國○○年○○月○○日生，身份證統一編號：Ｚ000
000000號，住新北市○○區○○路69巷5號2樓）為被繼承人蔡泉
（男，民國○○年○月○○日生，身分證統一編號：Ｚ000000000號，
生前籍設宜蘭縣三星鄉○○路○段365巷安農新1號，民國99年
12月16日死亡）之遺產管理人。
准對被繼承人蔡泉之繼承人為承認繼承之公示催告。
被繼承人蔡泉之大陸地區以外繼承人，應自前項公示催告最後登
載新聞紙之日起壹年內承認繼承，上述期限屆滿，無繼承人承認
繼承時，被繼承人蔡泉之遺產，於清償債權並交付遺贈物後，如
有剩餘即歸屬國庫。
聲請程序費用新臺幣壹仟元由被繼承人蔡泉之遺產負擔。
    理  由
一、聲請意旨略以：緣好糠國際開發有限公司於民國99年4月26
    日向聲請人租賃小客車一輛（車號：0717－XX），而被繼承
    人蔡泉（男，民國○○年○月○○日生，身分證統一編號：Ｚ0000
    00000號，生前籍設宜蘭縣三星鄉○○路○段365巷安農新
    1號）為該租賃契約之連帶保證人，因該公司積欠聲請人租
    金尚未清償，亦未返還車輛予聲請人，聲請人爰依法向臺灣
    臺北地方法院提出返還車輛等民事訴訟，並向臺灣雲林地方
    法院聲請假扣押被繼承人之財產，惟被繼承人於同年12月16
    日死亡，其法定繼承人均拋棄繼承權或已死亡，且其親屬會
    議未於一個月內選定遺產管理人，致聲請人對被繼承人之遺
    產無法行使權利，為確保聲請人之權利，請求鈞院依職權裁
    定指定劉韋廷律師為被繼承人蔡泉之遺產管理人等語。
二、按繼承開始時，繼承人之有無不明，而無親屬會議或親屬會
    議未於一個月內選定遺產管理人者，利害關係人或檢察官得
    聲請法院選任遺產管理人，並由法院依公示催告程序，定6
    個月以上之期限，公告繼承人，命其於期限內承認繼承；又
    被繼承人之所有繼承人均拋棄其繼承權者，亦準用關於無人
    承認繼承之規定，民法第1177條、第1178條第2項、第1176
    條第6項分別定有明文。由是可知，繼承人均拋棄其繼承權
    者，利害關係人或檢察官得聲請法院選任遺產管理人。
三、本件聲請人主張各情，業據提出車輛租賃契約書、臺灣臺北
    地方法院臺北簡易庭函、臺灣雲林地方法院民事執行處函、
    本院家事法庭函、被繼承人所有口湖鄉○○段133地號土地
    部分謄本與土地所有權狀（以上均為影本）等件為證，並經
    聲請人法定代理人之非訟代理人劉韋廷律師於100年7月1日
    到庭陳明屬實，復經本院依職權調取本院100年度司繼字第
    46 、54、63及76號拋棄繼承卷宗核閱無訛，是認聲請人之
    主張，堪信為真實。從而，聲請人以利害關係人身分聲請選
    任被繼承人蔡泉之遺產管理人，核與首揭規定尚無不合。又
    聲請人所聲請指定為被繼承人蔡泉遺產管理人之劉韋廷律師
    （男，民國○○年○月○○日生，身分證統一編號：Ｚ000000000
    號）到庭表示同意擔任被繼承人蔡泉之遺產管理人（見100
    年7 月1日訊問筆錄），並提出律師證影本與身分證影本各1
    件在卷可佐。惟聲請人向法院聲請選任被繼承人之遺產管理
    人時，法院有裁量權，不受當事人之拘束而得依職權選任適
    當之遺產管理人。蓋選任遺產管理人，首應考慮適切性，除
    管理遺產需公平外，當以對遺產遺債情況瞭解較深者優先選
    任，是縱被繼承人之各繼承人均無擔任遺產管理人之意願，
    法院亦得依職權選任適當之人為被繼承人之遺產管理人。又
    因遺產管理人之職務乃在編製遺產清冊、保存遺產必要之處
    置、清償債權或交付遺贈物及遺產之移交等事務，自應由與
    被繼承人關係密切，對被繼承人之遺產及遺債等事務具有相
    當瞭解之人擔任，當較客觀上本對被繼承人無所認悉之第三
    人抑或公務機關更為適切。秉此，因被繼承人與其繼承人關
    係密切，繼承人於情於理均較瞭解與明悉被繼承人之財產狀
    況，故自被繼承人之繼承人中選任遺產管理人，確屬合宜。
    總上，被繼承人之長男李秉豐雖已拋棄繼承，然本院衡酌其
    為被繼承人蔡泉之長子，堪認其對被繼承人蔡泉生前財產及
    債權債務關係應較被繼承人之其他親友知詳，是選任李秉豐
    擔任被繼承人蔡泉之遺產管理人洵稱妥適，爰裁定如主文第
    1 項所示，並依法為承認繼承之公示催告。末按，民法第
    1185 條規定：第1178條所定之期限屆滿，無繼承人承認繼
    承時，其遺產於清償債權，並交付遺贈物後，如有賸餘，歸
    屬國庫，附此敘明。
四、依非訟事件法第157條，裁定如主文。
中    華    民    國   100    年    7     月    22    日
                  臺灣宜蘭地方法院家事法庭
                      司法事務官  陳怡安
以上正本與原本無異。
如不服本裁定，應於裁定送達後10日內向本院提出抗告狀（應附
繕本），並繳納抗告費新臺幣1,000元。
中    華    民    國   100    年    7     月    27    日
                      書  記  官  邱美龍